【裁判字號】    97,訴,1725
【裁判日期】    980227
【裁判案由】    毒品危害防制條例
【裁判全文】
臺灣高雄地方法院刑事判決              97年度訴字第1725號
被      告  丙○○
                    (另案在臺灣高雄第二監獄執行中)
選任辯護人  唐治民律師
被      告  甲○○
指定辯護人  本院公設辯護人戊○○
上列被告因違反毒品危害防制條例案件，經檢察官提起公訴（97
年度偵字27218號），本院判決如下：
    主  文
丙○○販賣第一級毒品，共貳罪，均累犯，各處無期徒刑，均褫
奪公權終身，扣案如附表一所示之物均沒收銷燬，如附表二所示
之物均沒收，未扣案之販賣第一級毒品所得新臺幣伍佰元沒收，
如全部或一部不能沒收時，以其財產抵償之。又共同販賣第一級
毒品，累犯，處無期徒刑，褫奪公權終身，扣案如附表一所示之
物均沒收銷燬，如附表二所示之物均沒收，未扣案之販賣第一級
毒品所得新臺幣壹仟元與甲○○連帶沒收之，如全部或一部不能
沒收時，以其等財產連帶抵償之。應執行無期徒刑，褫奪公權終
身，扣案如附表一所示之物均沒收銷燬，如附表二所示之物均沒
收，未扣案之販賣第一級毒品所得新臺幣壹仟伍佰元沒收，如全
部或一部不能沒收時，以其財產抵償之（其中新臺幣壹仟元與甲○○連帶沒收，如全部或一部不能沒收時，以其與甲○○之財產
連帶抵償之）。
甲○○共同販賣第一級毒品，累犯，處有期徒刑拾陸年，扣案如
附表一所示之物均沒收銷燬，扣案如附表二所示之物均沒收，未
扣案之販賣第一級毒品所得新臺幣壹仟元與丙○○連帶沒收，如
全部或一部不能沒收時，以其等財產連帶抵償之。
    事  實
一、丙○○前因施用毒品案件，經本院以94年度訴字第598 號判
    處有期徒刑5 月，並經臺灣高等法院高雄分院以94年度上訴
    字第1011號判決駁回確定，於民國95年8 月17日縮刑期滿執
    行完畢；甲○○亦曾因施用毒品案件，經本院以95年度訴字
    第1274號判處有期徒刑7 月確定，並以96年度聲減字第678
    號減為有期徒刑3 月15日，於96年7 月16日減刑期滿執行完
    畢。
二、丙○○猶不知悔改，明知海洛因係經政府公告，列為毒品危
    害防制條例第2 條第2 項第1 款所定之第一級毒品，不得非
    法販賣，竟意圖營利，基於販賣第一級毒品之犯意，分別於
    下列時間，為下列犯行：
(一)97 年8月3 日上午9 時30分許，適乙○○以0000000000號行
    動電話撥打丙○○所有0000000000號行動電話，表示人在醫
    院不方便外出，毒癮發作很難受，而以暗語「兩支」代表摻
    有海洛因之香菸2 支暗示欲購買第一級毒品海洛因，經丙○○允諾，乙○○旋叫其妻子陳銀鑾前往高雄市鼓山區○○○
    路716 巷53號丙○○住處，丙○○便以新臺幣（下同）2,00
    0 元之價格，將摻有第一級毒品海洛因之香菸2 支販賣與乙○○1 次，由陳銀鑾轉交給乙○○，惟乙○○迄未支付2,00
    0 元給丙○○。
(二)97 年9月18日下午3 時38分許，適己○○以00-0000000號市
    內電話撥打丙○○所有0000000000號行動電話，以暗語「拿
    500 」表示欲購買價值500 元之第一級毒品海洛因，丙○○
    旋即在高雄市○○區○○路某巷內住處，以500 元之價格，
    將摻有第一級毒品海洛因之香菸2 支販賣與己○○1 次。
三、甲○○亦不知悔改，明知海洛因係經政府公告，列為毒品危
    害防制條例第2 條第2 項第1 款所定之第一級毒品，不得非
    法販賣，竟與丙○○共同基於意圖營利而販賣第一級毒品之
    犯意聯絡，於97年9 月25日下午1 時許，適己○○再以上開
    市內電話撥打丙○○所有上開行動電話，以暗語「拿1, 000
    過去還你」表示欲購買價值1,000 元之第一級毒品海洛因，
    丙○○予以允諾後，己○○旋即前往丙○○上開高雄市鼓山
    區○○○路716 巷53號住處，由甲○○為己○○開門，並向
    己○○收取1, 000元後，丙○○將摻有第一級毒品海洛因之
    截斷塑膠吸管1 支，交由甲○○給與己○○。嗣警於同日下
    午1 時50分許發覺己○○購買毒品後離去，旋即持本院核發
    之搜索票對上開住處執行搜索，復前往丙○○高雄市鼓山區
    ○○○路931 號3 樓另一住處執行搜索，分別扣得均為丙○○所有如附表一所示之海洛因、殘留海洛因之夾鍊袋、摻有
    海洛因之香菸、削尖吸管，與如附表二編號1 、4 所示供上
    開販賣海洛因用以秤量、聯絡之電子秤、0000000000號行動
    電話，編號2 、3 、5 所示預備供販賣海洛因所用之夾鍊袋
    、截斷吸管，及如附表三所示之物，而悉上情。
四、案經高雄市政府警察局新興分局報請臺灣高雄地方法院檢察
    署檢察官偵查起訴。
    理  由
一、按被告以外之人於審判外之言詞或書面陳述，除法律有規定
    者外，不得作為證據；被告以外之人於偵查中向檢察官所為
    之陳述，除顯有不可信之情況者外，得為證據，刑事訴訟法
    第159 條第1 項、第159 條之1 第2 項分別定有明文。準此
    ，刑事訴訟法為保障被告之反對詰問權，已採納英美之傳聞
    法則，而被告以外之人於偵查中向檢察官所為之陳述，其本
    質屬傳聞證據，依傳聞法則，原無證據能力，然因立法者以
    刑事訴訟法規定檢察官代表國家偵查犯罪、實施公訴，依法
    有訊問被告、證人、鑑定人之權，且實務運作時，偵查中檢
    察官向被告以外之人所取得之陳述，原則上均能遵守法律規
    定，不致違法取供，其可信性極高，為兼顧理論與實務為由
    ，而例外設定其具備非顯不可信之要件時，得為證據（最高
    法院95年度台上字第3220號判決意旨參照）。另為確保被告
    對證人之詰問權，證人於審判中，應依人證之法定程序，到
    場具結陳述，並接受被告之詰問，其陳述始得作為認定被告
    犯罪事實之判斷依據，故上開尚未經被告行使詰問權之被告
    以外之人於偵查中向檢察官所為之陳述，應屬未經調查完全
    之證據，非謂無證據能力，否則，如被告以外之人於本案審
    判中所為之陳述，與其先前在偵查中所為之陳述不符時，既
    謂後者無證據能力，依同法第155 條第2 項規定，悉數摒除
    不用，僅採取其於本案審判中之陳述作為判斷之依據，按之
    現行刑事訴訟法關於傳聞證據排除例外之規定，殊難謂為的
    論。至於法院踐行詰問程序後，綜合該被告以外之人全部供
    述證據，斟酌卷內其他調查之證據資料，本於經驗法則及論
    理法則，作合理之比較而為取捨、判斷，此屬實質證據價值
    之自由判斷問題，要無所謂其證據價值自比審判外之陳述為
    高之可言（最高法院95年度臺上字第6675號判決意旨參照）
    。查本件證人乙○○（見偵卷第67頁）、己○○（見偵卷第
    44頁）於偵查中皆以證人身份依法具結，向檢察官所為之陳
    述，並於偵查筆錄上簽名，並未當場指出有何不具可信性之
    情況，復於本院審理時到庭接受檢察官、被告2 人及辯護人
    之詰問（見本院卷第135 頁至第152 頁），足見其陳述已充
    分保障被告2 人之詰問權，揆諸上揭法條及判決意旨之說明
    ，均應認其等於偵查中所為之證述有證據能力。
二、訊據被告丙○○固坦承有如上揭事實二（一)所 示與乙○○
    通聯，乙○○表示人在醫院，便叫陳銀鑾去找乙○○，及如
    上揭事實三所示之時地，將海洛因摻入截斷之塑膠吸管1 支
    ，交由甲○○給前來赴約之己○○之事實；被告甲○○則坦
    承有如事實三所示之時間、地點，受丙○○指示，將摻有海
    洛因之塑膠吸管1 支交給前來赴約之己○○之事實。惟被告
    2 人均矢口否認有何販賣毒品之犯行，被告丙○○辯稱：乙○○當時是叫陳銀鑾來跟伊拿2,000 元，不是拿2 支毒品，
    而己○○之所以於如事實三所示之時地給甲○○1,000 元，
    係託甲○○償還之前對伊之欠款，且伊未曾有如事實二（二
    ）所示販賣海洛因給己○○之事實等語；被告甲○○亦辯稱
    ：己○○於如事實三所示之時地給伊之1,000 元係償還對丙○○之欠款，伊不知道交給己○○之吸管內摻有海洛因等語
    。選任辯護人則為被告丙○○辯護：乙○○於警、偵、審歷
    次證詞均不一樣，監聽譯文亦未提到如起訴書所載地點，故
    無從認定丙○○有販賣海洛因給乙○○之事實，己○○之所
    以交給丙○○500 元、1,000 元係出於還款，並非購買毒品
    ，且監聽譯文也看不出是交易毒品，是均難認丙○○有何犯
    行等語；公設辯護人則為被告甲○○辯護：甲○○交給己○○之吸管是不透明的，丙○○或己○○均未告知甲○○該吸
    管內摻有海洛因，自不能認為甲○○主觀上有犯意，且監聽
    譯文看不出來有毒品交易等語。
三、本院得心證之理由如下：
(一)上揭事實二（一）部分：
  1.證人乙○○於偵查中證稱：伊於97年3 、4 月間有2 次跟在
    撞球間認識綽號「阿和」之友人一起坐車去找丙○○，伊不
    認識丙○○，有親眼看到「阿和」跟丙○○交易毒品，一次
    3,000 元、一次6,000 元，「阿和」兩次都是使用伊所有之
    0000000000號行動電話聯絡丙○○，伊自97年5 月以後就沒
    有跟「阿和」在一起，也沒有打給丙○○說伊人在醫院，要
    叫伊妻子陳銀鑾去拿毒品等語（見偵卷第68頁）；復於本院
    審理中證述：伊以前曾向「阿和」拿毒品來施用，與「阿和
    」是普通朋友，不知道「阿和」家住哪，伊自96年8 月16日
    勒戒完畢後，就沒有再吸毒，於97年4 月、8 月間各有1 次
    隨「阿和」一起去九如路，親眼看到「阿和」跟丙○○買毒
    品，所以知道丙○○有在賣毒品，不認識丙○○等語；經檢
    察官提示其所有0000000000號行動電話於97年8 月3 日上午
    9 時30分許撥打被告丙○○所有0000000000號行動電話通聯
    譯文後，方改稱：97年8 月3 日時，是「阿和」打電話給伊
    叫伊幫忙跟丙○○拿毒品，伊因為當時正在民生、仁愛路口
    之幸生醫院內戒毒，行動自由受到限制，才打電話給丙○○
    ，說要叫太太陳銀鑾去拿「兩支」，意思就是拿兩支摻有海
    洛因的香菸，跟丙○○約好後，伊便叫陳銀鑾按照地址去九
    如路找丙○○拿東西，但沒跟陳銀鑾說拿什麼東西，丙○○
    依約將該兩支香菸裝在小盒的煙盒裡，放在塑膠袋內，交給
    陳銀鑾，陳銀鑾拿到後再去建國路交給「阿和」，至於「阿
    和」有無付錢、何時付錢給丙○○一事，伊並不清楚，因為
    「阿和」告訴伊會自己跟丙○○算錢等語（見本院卷第136
    至14 4頁）。
  2.細核證人乙○○上開證述，已明確證述被告丙○○有利用其
    所有上開行動電話聯繫，約在九如路地點，將海洛因摻入香
    菸內，以上千元不等價格販賣毒品之事實。證人乙○○雖證
    稱向被告丙○○購買毒品之買家並非其本身，係真實姓名年
    籍不詳、綽號「阿和」之人，然細核證人乙○○前開證述，
    先稱96年8 月以後沒有再吸毒、與「阿和」僅係普通朋友、
    97年4 月以後就沒有再聯絡、沒有打給丙○○說在醫院等語
    ，復改稱97 年8月間還有跟「阿和」一起去找丙○○買毒品
    、97年8 月間在醫院戒毒、幫「阿和」打給丙○○買毒品等
    語，就其與「阿和」相處時間、購買毒品次數、是否代向丙○○買毒品等親身經歷具體事項，有前後重大差異。衡諸常
    情，購買毒品往往關係是否罹犯施用毒品，或轉讓毒品，甚
    至販賣毒品之刑事重典，且使用行動電話會留下通聯紀錄，
    倘如證人乙○○所述，其既明知「阿和」借用其行動電話之
    目的係向被告丙○○購毒，復對「阿和」之真實姓名年籍住
    址等資料一概不詳，焉有將自己行動電話任意出借，以致於
    留下購買毒品之通聯紀錄，導致於自己身陷被追訴上開刑事
    責任之風險？又何以對於向被告丙○○購毒之次數、方式、
    係親自或由「阿和」聯絡等具體情事前後明顯矛盾、說詞反
    覆，足見是否真有「阿和」其人一事，已有疑問。
  3.而本院細繹上開97年8 月3 日上午9 時30分許之通聯紀錄，
    顯示證人乙○○所有0000000000號行動電話撥打被告丙○○
    所有0000000000號行動電話監訊通察譯文內容：「受話人：
    喂誰我狗仔你誰？（發話人：你狗仔嗎？我昇哥啦）受話人
    ：哦你好他在.. （ 發話人：我跟你講我人在醫院我叫我老
    婆先過去拿兩支啦）受話人：我叫他聽好了... 喂誰啊（發
    話人：我人在醫院艱苦哩，我叫我老婆先過去拿兩支，我回
    去再和你算啦...） 受話人：好啦... 先拿兩千給他就好了
    （發話人：嗯）」，可知證人乙○○當時於電話中明確表示
    伊在醫院因毒癮發作很難受，所以叫不知情之妻子陳銀鑾過
    去找被告丙○○拿「兩支」，之後等伊出院再算錢等語，觀
    其內容並無提及「阿和」之人，而均以自己毒癮發作很難受
    、要叫太太陳銀鑾去拿、之後出院再跟被告丙○○算錢等語
    ，請被告丙○○準備海洛因，並非如證人乙○○所述係「阿
    和」毒癮發作，叫伊幫忙買毒品一情。況倘如證人乙○○所
    述，之前不過係隨「阿和」去找被告丙○○，則證人乙○○
    與被告丙○○之間並無既定交易模式存在，亦不可能知道被
    告丙○○住處，何以證人乙○○於該次通聯能以簡短而有默
    契之方式，劈頭就表示自己在醫院難受、要先拿兩支、之後
    再算錢等語，迅速和被告丙○○達成買賣合意，又何以能順
    利指示陳銀鑾找到被告丙○○住處，取得摻有海洛因之兩支
    香菸後，轉交給「阿和」？再者，經本院細核證人乙○○所
    有上開行動電話，曾另於97年7 月28日、8 月13日、8 月15
    日、8 月16日等日期，與被告丙○○上開行動電話有通聯紀
    錄，（見偵卷第93、102 背面、103 、104 頁）對話中被告
    丙○○直呼對話方為「昇哥」，足見證人乙○○與被告丙○○間往來頻繁，非如其所述不過係隨「阿和」去找被告丙○○般單純。參以證人乙○○於本院審理中經交互詰問後，被
    告丙○○詢問其：「海洛因是否我跟你昇哥兩人合資出6,00
    0 元一起去買的？」證人乙○○答以：「沒錯，6,000 元的
    部分是這樣沒錯，我問阿和是這樣沒錯。」顯見被告丙○○
    並不否認與證人乙○○有海洛因及金錢往來一事，是證人乙○○猶將毒品買賣一事全推諉與真實姓名年籍不詳之「阿和
    」，要係證人乙○○為避免自己仍有施用毒品一事曝光須負
    擔法律責任，所憑空杜編不存在之人，不足採信。從而本院
    綜合上開證人乙○○所述及通聯譯文內容，互核勾稽，認為
    證人乙○○應與被告丙○○之間，對第一級毒品海洛因交易
    存有默契，證人乙○○所述均係「阿和」向被告丙○○購買
    毒品之詞，並不可採，其確有於如事實二（一）所示時間，
    撥打丙○○所有上開電話，表示毒癮發作，以暗語「兩支」
    代表摻有海洛因之香菸2 支，而被告丙○○於上開通聯譯文
    內所稱「先拿兩千」等語，即指以2,000 元作為交易價格，
    以此方式販賣第一級毒品海洛因給證人乙○○1 次，且證人
    乙○○尚未支付被告丙○○2,000 元之事實，堪以認定。至
    於起訴書犯罪事實欄雖記載交易地點為九如四路與西藏街口
    之「統一7-11」便利商店前，價格為6,000 元，與本院上開
    認定事實之細節不同，惟起訴書既已明確指出被告丙○○該
    次販毒犯行對象為證人乙○○，且時間係97年8 月3 日9時
    30分許，又聯絡方式係證人乙○○以其0000000000號行動電
    話撥打被告丙○○之0000000000號行動電話，交易標的為第
    一級毒品海洛因等具體情節，足見起訴書業已特定其訴追範
    圍為該次販毒犯行，是本院認定犯罪事實細節縱或有出入，
    仍不失為同一犯罪事實之本質，本院自得綜合全部證據，獲
    得確信犯行事實之心證，不受起訴書所指細節之拘束，附此
    敘明。
  4.被告丙○○及辯護意旨雖以前詞置辯，然上開通聯譯文與證
    人乙○○所述其當時人在醫院戒毒，叫其太太陳銀鑾去拿摻
    有海洛因之香菸一情互核，「拿兩支」應係指兩支摻有海洛
    因之香菸，並非指2,000 元。否則證人乙○○於電話中當可
    明白表示借款2,000 元，何必以「兩支」此一省略具體標的
    物之隱晦用語來暗指現金？況衡諸常情，證人乙○○人既然
    在醫院戒毒，何須向被告丙○○借款2,000 元？又何以被告
    丙○○一接到證人乙○○之來電，即不假思索地答應借錢？
    足見被告丙○○及辯護意旨所辯，與實情不符，亦與常情違
    背，均委無可採。
(二)上揭事實二（二）、三部分：
  1.證人己○○於偵查中結證：伊從97年7 、8 月間開始與丙○○聯繫，是朋友說丙○○有海洛因，伊於97年9 月18日在高
    雄市○○區○○路某巷內住處，拿了500 元給丙○○，丙○○就將海洛因摻在2 支香菸裡給伊，伊又於97年9 月25日下
    午1 時許，以市內電話00-0000000號電話與丙○○相約後，
    前往丙○○高雄市鼓山區○○○路716 巷53號住處，到了該
    處後，丙○○的外甥甲○○幫伊開門，伊進去後就把1,000
    元交給甲○○，過了20幾分鐘後，甲○○把海洛因拿給伊等
    語（見偵卷第45頁）；復於本院審理中結證：伊於97年9 月
    18日找丙○○時，丙○○有拿海洛因給伊，97年9 月25日那
    次，是甲○○幫伊開門，伊將1,000 元交給甲○○，過了20
    幾分鐘，丙○○叫甲○○交給伊一支被剪成短短一小節，裡
    面裝有海洛因的吸管等語（見本院卷第147 至151 頁）。細
    觀證人己○○已就何時、何地、以何方式聯絡、交易金額、
    交付毒品方式等過程及細節證述綦詳，復有97年9 月18日下
    午3 時38分3 秒時市內電話00-000 0000 撥打0000000000號
    行動電話監訊通察譯文顯示：「受話人：喂。（發話人：拿
    500 。）受話人：好啦，多久會到？（發話人：我現在拿過
    去給你。）」及97年9 月25日下午1 時30分40秒時市內電話
    00-0000000撥打0000000000號行動電話監訊通察譯文顯示：
    「受話人：喂。（發話人：喂我拿1,000 過去還你... 。）
    受話人：好啊。」及同日下午1 時37分54秒時市內電話00-0
    000000撥打0000000000號行動電話監訊通察譯文顯示：「受
    話人：喂。（發話人：到了。）受話人：我姪子在下面啦。
    」之通聯譯文各1 份附卷可稽（見偵卷第130 頁背面、第13
    2 頁背面），並有扣案被告丙○○所有，如附表二編號4 所
    示用以聯絡毒品交易之0000000000號行動電話1 支可資佐證
    ，該行動電話為被告丙○○所有，業據其於本院審理中自承
    明確（見本院卷第159 頁），均核與證人己○○上開證述毒
    品交易之時間、地點、方式、金額等過程及細節互相吻合。
  2.證人己○○雖於本院審理中改稱：伊現在想起來，之所以於
    97 年9月18日給丙○○500 元，是因為伊在大順路租一個停
    車位退回來的錢，還給丙○○，與毒品無關，丙○○之所以
    有拿海洛因給伊，是因為伊跟丙○○討的，不是丙○○賣給
    伊的，且伊之所以於97年9 月25日拿1,000 元給甲○○，是
    因為之前跟丙○○合資購買毒品，由丙○○代墊，所以請甲○○歸還丙○○1,000 元，伊於偵查中有跟檢察官這樣說，
    伊給甲○○錢時說是要還丙○○的，甲○○沒說什麼，過了
    20 分 鐘後，拿毒品給伊，也沒說什麼，另外伊有時也會跟
    丙○○要海洛因來用，丙○○沒有收錢等語（見本院卷第14
    4 至152 頁）。惟查，證人己○○於97年9 月18日打電話給
    被告丙○○時，並未表示要歸還500 元或提到車位退費等內
    容，已如上開通聯譯文所述。且遍觀證人己○○於97年10月
    9 日受檢察官訊問時，已明確表示被告丙○○有在販毒，伊
    給被告丙○○錢，被告丙○○就給伊毒品等語，已如前述，
    復在結文及筆錄上簽名，表示負責且所述無訛，偵訊過程時
    始終未提到500 元是停車位退款或1, 000元是歸還合資代墊
    款等語。本院衡諸證人己○○受檢察官訊問時間為97年10月
    9 日，距離97年9 月18日、9 月25日案發時間不到一個月，
    記憶應較為深刻，竟完全未提到上開情節，反而於案發後已
    經過半年，在本院審理中翻異前詞，足見證人己○○事後於
    本院中所為證述應係迴護被告丙○○之詞，委不可採。
  3.又本院互核上開通聯譯文與證人己○○之證述內容，顯示證
    人己○○兩次撥打被告丙○○之行動電話與被告丙○○相約
    ，並言定金額後，旋即前往被告丙○○住處，將金額依約交
    給被告丙○○或被告甲○○後，被告丙○○即當場將海洛因
    摻入香菸內交給證人己○○，或摻入截斷之塑膠吸管內交由
    被告甲○○轉交證人己○○，足見被告丙○○交付之毒品與
    證人己○○所支付之上開金額間存有銀貨兩訖之對價關係。
  4.而被告甲○○有如事實一所示等多次施用第一級毒品海洛因
    之前科紀錄，有臺灣高等法院被告前案紀錄表1 份在卷可憑
    ，對海洛因之形狀、顏色、外觀、特性，及其填裝、攜帶、
    施用方式，甚至價格等詳情應有相當程度瞭解，且其受被告
    丙○○所囑交給證人己○○之物，係一支遭截斷之塑膠吸管
    ，並未用其他容器包裝等情，業據證人己○○結證明確，已
    如前述，且證人即被告丙○○亦證稱：伊把一根截斷的吸管
    交給甲○○，叫甲○○拿去給己○○等語（見本院卷第153
    至15 5頁），復為被告甲○○自承在卷（見本院卷第161 頁
    ），再塑膠吸管係兩端各有開口之非密閉容器，且扣案之吸
    管均為藍色、綠色、紅色等與白色明顯不同之色相，而扣案
    之海洛因係呈白色粉末狀，此有扣案之海洛因、吸管等照片
    8 紙附卷可稽（見警卷第56至59頁），故持有該盛裝海洛因
    之吸管者當能輕易從吸管開口處清楚看到吸管內填裝之物，
    持以行進之過程中，猶須避免持以之角度過於傾斜導致粉末
    漏出，況衡諸常情，1 支塑膠吸管為一般人生活中用來吸吮
    液體物品，且價值甚微之物，證人己○○在上址等了20幾分
    鐘，竟只為等被告甲○○將1 支吸管交給伊，是本院綜合上
    開證據，依據論理法則與經驗法則衡諸常理，認定被告甲○○明知該截斷之吸管內摻有第一級毒品海洛因，猶向證人己○○收取1,000 元後，將吸管交給證人己○○，其與被告丙○○間應具有共同販賣海洛因以營利之犯意聯絡，而由被告
    丙○○與證人己○○電話聯繫、將海洛因摻入吸管內，再由
    被告甲○○收取對價、交付毒品。至證人丙○○雖另證稱：
    伊將吸管交給甲○○時，沒跟他說裡面裝什麼，也沒說要收
    錢等語（見本院卷第153 頁），惟被告甲○○對海洛因有所
    認識，亦能從該吸管清楚瞭解吸管內容物，已如前述，縱如
    證人丙○○所述未以言語明白告知被告甲○○，然仍不能以
    此否定其與被告甲○○間存有對毒品交易互相認識之犯意聯
    絡，是證人丙○○上開證述不足以為被告甲○○諉為不知情
    之依據。
  5.又扣案被告丙○○所有，如附表一編號1 所示之海洛因6 包
    ，其中2 包經送往高雄市立凱旋醫院鑑定，檢驗結果1 包為
    「白色粉末，驗前淨重0.015 公克，驗後淨重0.005 公克，
    檢出海洛因」，另1 包為「驗前淨重0.007 公克，驗後淨重
    0 公克，檢出海洛因」，其餘4 包則經送往法務部調查局鑑
    定，檢驗結果為「送驗粉末檢品4 包均含第一級第6 項毒品
    海洛因成分，合計淨重1.84公克（空包裝袋總重1.10公克）
    ，純度31.91%，純質淨重0.59公克」，此有高雄市立凱旋醫
    院97年10月9 日高市凱醫驗字第8455號濫用藥物成品檢驗鑑
    定書及法務部調查局97年10月23日調科壹字第09723040440
    號濫用藥物實驗室鑑定書各1 份附卷可稽（見偵卷第73、84
    頁）。且扣案如附表一編號2 至4 所示摻有海洛因之香菸、
    截斷吸管、殘留海洛因之夾鍊袋，分別經送往高雄醫學大學
    附設中和紀念醫院鑑定，檢驗結果均呈海洛因陽性反應，此
    有高雄醫學大學附設中和紀念醫院97年12月19日第0000-000
    至0000-000號檢驗報告各1 紙附卷可稽（見本院卷第66-14
    至66-25 頁），並有在被告丙○○如事實欄所示2 住處內扣
    得其所有供販賣海洛因所用以量秤、聯絡，如附表二編號1
    、4 所示之電子秤、上開行動電話，與預備供販賣海洛因所
    用，編號2 、3 、5 所示之夾鍊袋、吸管等物可資佐證。是
    上開扣案證物與本院認定毒品交易之情節互核相符，益徵被
    告2 人有如事實欄所示販賣第一級毒品海洛因之犯行。
  6.被告2 人及辯護意旨雖以前詞置辯，惟倘如被告丙○○所辯
    ，上揭事實二（一）所示證人己○○於97年9 月25日所給的
    1,000 元不是用來購買毒品，是歸還欠款，則何以被告丙○○會主動將價值不斐之海洛因無償提供給證人己○○？又何
    以證人己○○不費言語即知道被告丙○○會叫被告甲○○拿
    毒品給伊？凡此種種，均顯示被告丙○○所辯與常情有違。
    又被告甲○○既有多次施用海洛因之前科，對海洛因有相當
    程度瞭解，證人己○○甘願等待20分鐘就為了1 根吸管，且
    該吸管已遭截斷，吸管兩端各有開口，能清楚看到吸管內填
    裝之物，是被告甲○○自難諉為不知該吸管內摻有海洛因。
    況被告丙○○先於警詢時供稱：伊不認識乙○○，也不認識
    己○○，沒有拿毒品給乙○○或己○○等語（見警卷第7 頁
    ），復於偵查中改稱：己○○有跟伊要海洛因，伊沒有跟己○○收錢等語（見本院卷第59頁），又於本院審理程序中坦
    承認識證人乙○○及有拿毒品給證人己○○之事實，惟以前
    詞置辯。觀其歷次供述，對是否認識證人乙○○、己○○此
    一親身經歷具體事項竟有如此前後迥異之詞，足見被告丙○○顯係出於規避刑責之心理，先於警詢時全盤否認，後見無
    可推諉其與證人乙○○、己○○間關係時，方改稱係借款給
    證人乙○○及無償轉讓海洛因給證人己○○等語，欲以此自
    圓其說，是其供述之可信度已有疑問。被告甲○○則於警詢
    時供稱：伊於97年9 月25日沒有拿毒品給己○○，也不認識
    己○○，伊當時都在樓上油漆等語（見警卷第18頁），復於
    本院審理中坦承當日有受被告丙○○指示，交給己○○一根
    吸管等語（見本院卷第161 頁），惟以前詞置辯。觀其歷次
    供述，對是否有拿東西給證人己○○此一親身經歷具體事項
    竟有如此前後迥異之詞，足見被告甲○○亦係出於規避刑責
    之心理，先於警詢時全盤否認，後方改稱不知道拿的東西是
    摻有什麼等語，是其供述之可信度亦有疑問。從而本院綜合
    上開人證之證述內容、鑑定報告等書證及扣案物證，予以綜
    合判斷，認定該1,000 元與海洛因間存有對價關係，被告2
    人及辯護意旨所辯，皆與實情不符，均無可採。
  7.至被告丙○○固另否認有如事實二（二）所示與證人己○○
    毒品交易之事實，惟證人己○○於偵查中及本院審理中皆證
    稱其有於如事實二（二）所示之時間，前往被告丙○○住處
    ，交給被告丙○○500 元後，被告丙○○將海洛因摻入香菸
    內交給伊等情，核與上開97年9 月18日下午3 時38分許，市
    內電話00-0000000撥打0000000000號行動電話之監訊通察譯
    文內容相符，均如前述，足見被告丙○○所辯係出於欲全盤
    否認有上開事實存在以卸責之詞，亦無可採。
(四)再者，販賣毒品本無一定價格，各次買賣之價格，當亦各有
    差異，隨供需雙方之資力、關係之深淺、需求之數量、貨源
    之充裕與否、販賣者對於資金之需求如何即殷切與否，以及
    政府查緝之態度，進而為各種不同之風險評估，而為機動性
    之調整，是其價格標準，自非一成不變，且販賣者從各種「
    價差」或「量差」或係「純度」謀取利潤方式，或有差異，
    然其所圖利益之非法販賣行為目的，則屬相同，並無二致。
    從而，販賣之利得，除被告就販賣之價量俱臻明確供述外，
    委難察得實情，本件被告2 人上述犯行，係出於金錢或電話
    費用之對價，已如上述，參以我國政府一再宣示反毒，施用
    、販賣毒品均屬違法行為，此為國人所週知，被告2 人與購
    買毒品者或僅係朋友關係、或非認識之人，非屬至親，被告
    2 人當無甘冒重典，仍以販入價格再轉賣與購買毒品者之理
    ，是被告2 人主觀上確有營利之意圖，客觀上亦有獲利之事
    實，應堪認定。
(五)綜上所述，本件事證明確，被告2 人及辯護意旨所辯均無足
    採，犯行均堪以認定，應依法論罪科刑。
四、按海洛因係毒品危害防制條例第2 條第2 項第1 款所稱之第
    一級毒品。是核被告丙○○上揭事實二、三所為，均係犯毒
    品危害防制條例第4 條第1 項之販賣第一級毒品罪，被告甲○○上揭事實三所為，亦係犯同條例同條項之販賣第一級毒
    品罪。被告2 人持有第一級毒品之低度行為，為販賣之高度
    行為所吸收，不另論罪。被告丙○○總計販賣第一級毒品3
    次，各該犯行時間並非緊接，地點亦不盡相同，每次行為在
    時間差距上均可分開，難認其等主觀上均出於一次之決意，
    又在刑法評價上，均具有獨立性，每次行為皆可獨立成罪，
    依社會通念，應認以數罪評價，始符刑罰公平原則，故各予
    分論併罰。刑法於94年2 月2 日修正公布，刪除第56條連續
    犯之規定，自95年7 月1 日施行，原多次販賣毒品之行為，
    於修正前均依連續犯論以一罪，修正後基於數罪之本質及刑
    罰公平原則之考量，即係將本應各自獨立評價之數罪，回歸
    本來就應賦予複數法律效果之原貌，而所謂集合犯是指立法
    者所制定之犯罪構成要件中，本預定有數個同種類之行為將
    反覆實行之犯罪而言，而論以一罪，是以對於集合犯，必須
    從嚴解釋，以符合立法本旨，觀諸同條例所定之販賣毒品罪
    之構成要件文義，實無從認定立法者本即預定該犯罪之本質
    ，必有數個同種類行為而反覆實行之集合犯行，故販賣毒品
    罪，難認係集合犯，應採一罪一罰，始符合立法本旨（最高
    法院96年度台上字第6048號判決意旨可資參照）。被告2 人
    上揭事實三所示之犯行，均分別有犯意聯絡及行為分擔，各
    應論以刑法第28條之共同正犯。被告2 人分別有如事實一所
    載受有期徒刑執行完畢之事實，有臺灣高等法院被告前案紀
    錄表可參，其2 人受徒刑之執行完畢，皆5 年內故意再犯本
    件有期徒刑以上之罪，均為累犯，應各依刑法第47條第1 項
    加重其刑（死刑及無期徒刑之部分不得加重其刑）。再同為
    販賣第一級毒品之人，其原因動機不一，犯罪情節未必盡同
    ，或有大盤毒梟者，亦有中、小盤之分，甚或僅止於吸毒者
    同儕間為求互通有無之有償轉讓者亦有之，所造成危害社會
    之程度自屬有異，法律科處此類犯罪所設之法定最低本刑卻
    同為死刑或無期徒刑，不可謂為不重。查本件被告甲○○販
    賣毒品僅有上開1 次，且衡諸上開事實三所示，係被告丙○○先與證人己○○以電話聯繫，談妥交易時間、地點、價錢
    ，才由被告甲○○依其指示向己○○收取1,000 元，並交付
    海洛因，足見被告2 人犯罪行為角色之分擔，係被告丙○○
    居於形成買賣毒品之主動地位，被告甲○○則處於聽從指示
    執行毒品交易之角色，來共同獲得利益均霑，是被告甲○○
    之犯罪情節難與大盤毒梟具有主動性、經常性、反覆性、計
    畫性買賣毒品，企求高額利潤者相提併論，即令處以最低度
    刑，仍有致情法失平之處，誠屬情輕法重，難謂符合刑罰之
    相當性，參照司法大法官釋字第263 號解釋意旨，爰依刑法
    第59條規定減輕其刑，並先加後減之。至被告丙○○則係居
    於形成買賣毒品之主動地位，交易對象、時間、地點、價錢
    及聯絡過程均由其策劃，尚難認有何情輕法重之情事，爰不
    依刑法第59條減輕其刑，附此敘明。爰審酌被告2 人明知海
    洛因係毒品危害防制條例列管之第一級毒品，危害社會秩序
    及國人身體健康至鉅，竟仍予以販賣，欠缺守法觀念，危害
    社會治安重大，及其犯後對販賣毒品之犯行飾詞狡辯，毫無
    悔意，及其犯罪動機、手段、所生損害等一切情狀，各量處
    如主文所示之刑，被告丙○○部分，併依刑法第37條第1 項
    之規定，宣告褫奪公權終身，並依刑法第51條第3 款、第8
    款之規定，定其應執行刑，僅執行其一無期徒刑，及僅執行
    其中併同無期徒刑宣告之褫奪公權終身，以資懲儆。
五、扣案如附表一編號1 所示之海洛因6 包，經檢驗後均確係毒
    品危害防制條例第2 條第2 項第1 款所規定之第一級毒品，
    已如前述，與其包裝袋6 只，及編號2 至4 所示摻有海洛因
    之香菸1 支、殘留海洛因殘渣之夾鍊袋4 個、殘留海洛因殘
    渣之削尖吸管9 支，因用以包裹或裝載毒品，已直接觸碰、
    沾染毒品，無論依何種方式皆難以析離，此有法務部調查局
    93 年3月19日調科壹字第09300113060 號函1 紙附卷可稽（
    見本院卷第97-1頁）自應併同毒品，均依毒品危害防制條例
    第18條第1 項前段之規定，不問屬於犯人與否，宣告沒收銷
    燬。至於上開毒品經送驗耗損部分，業已滅失，就此部分，
    不另為沒收銷燬之諭知，附此敘明。扣案如附表二編號1、4
    所示之物，分別係供被告2 人用以量秤第一級毒品海洛因，
    及聯絡買家，皆為供犯本件犯罪所用，且為被告丙○○所有
    ，業據被告丙○○供承明確，爰各依毒品危害防制條例第19
    條第1 項前段之規定，宣告沒收之；扣案如附表二編號2 、
    3 、5 所示之物，則係預備作為分裝，供被告2 人共同犯本
    件販賣海洛因所用之物，且皆為被告丙○○所有，業據其供
    承明確，爰均依刑法第38條第1 項第2 款之規定宣告沒收之
    ，就被告甲○○部分，本於共犯責任共同之原則，均併予宣
    告沒收。未扣案之如事實二（二）所述被告丙○○販賣第一
    級毒品海洛因所得500 元及與被告甲○○如事實三所示共同
    販賣第一級毒品海洛因所得1,000 元，均應依同條例第19條
    第1 項，宣告沒收，如全部或一部不能沒收，應以其財產抵
    償之，且該1, 000元係共同正犯之犯罪所得，因係合併計算
    ，為避免執行時發生重複沒收、抵償之情形，故依連帶理論
    ，諭知連帶沒收，如全部或一部不能沒收，以其等財產連帶
    抵償之，不就全體共同正犯之總所得對各該共同正犯分別重
    複諭知沒收（最高法院95年度台上字第1781號判決意旨參照
    ），爰如主文所示。
六、至扣案如附表三所示之自製安非他命吸食器、注射針筒、行
    動電話、研磨器及甲基安非他命，並無證據顯示與被告2 人
    犯本件販賣第一級毒品海洛因之罪相關，及被告丙○○如上
    揭事實二 (一)所 示，尚未向證人乙○○收取之價金2,000
    元，並無犯罪所得，爰不併為沒收之諭知（最高法院93年度
    台上字第2331號判決意旨參照），均附此敘明。
據上論斷，應依刑事訴訟法第299 條第1 項前段，毒品危害防制
條例第4 條第1 項、第18條第1 項前段、第19條第1 項，刑法第
11條、第28條、第47條第1 項、第37條第1 項、第38條第1 項第
2 款、第51條第1 項第5 款、第8款，判決如主文。
本案經檢察官丁○○到庭執行職務。
中    華    民    國    98    年    2    月     27    日
                  刑事第十庭  審判長法  官  莊松泉
                                    法  官  顏銀秋
                                    法  官  李俊霖
以上正本證明與原本無異。
如不服本判決應於收受送達後10日內向本院提出上訴書狀，並應
敘述具體理由；如未敘述上訴理由者，應於上訴期間屆滿後20日
內向本院補提理由書（均須按他造當事人之人數附繕本）「切勿
逕送上級法院」。
中    華    民    國    98    年    2     月    27    日
                                    書記官  武凱葳
附錄本判決論罪科刑法條：
毒品危害防制條例第4條
製造、運輸、販賣第一級毒品者，處死刑或無期徒刑；處無期徒
刑者，得併科新臺幣1千萬元以下罰金。
製造、運輸、販賣第二級毒品者，處無期徒刑或 7年以上有期徒
刑，得併科新臺幣7百萬元以下罰金。
製造、運輸、販賣第三級毒品者，處 5年以上有期徒刑，得併科
新臺幣5 百萬元以下罰金。製造、運輸、販賣第四級毒品者，處
3 年以上10年以下有期徒刑，得併科新臺幣3百萬元以下罰金。
製造、運輸、販賣專供製造或施用毒品之器具者，處1年以上7年
以下有期徒刑，得併科新臺幣1百萬元以下罰金。
前5 項之未遂犯罰之。
毒品危害防制條例第18條
查獲之第一、二級毒品及專供製造或施用第一、二級毒品之器具
，不問屬於犯人與否，均沒收銷燬之；查獲之第三、四級毒品及
製造或施用毒品之器具，無正當理由而擅自持有者，均沒入銷燬
之。但合於醫藥、研究或訓練之用者，得不予銷燬。
前項合於醫藥、研究或訓練用毒品或器具之管理辦法，由法務部
會同行政院衛生署定之。
毒品危害防制條例第19條
犯第4 條至第9 條、第12條、第13條或第14條第1 項、第2 項之
罪者，其供犯罪所用或因犯罪所得之財物，均沒收之，如全部或
一部不能沒收時，追徵其價額或以其財產抵償之。
為保全前項價額之追徵或以財產抵償，得於必要範圍內扣押其財
產。
犯第4條之罪所使用之水、陸、空交通工具沒收之。
附表一：
┌──┬──────────┬───┬──┬────────────┐
│編號│名          稱      │數量  │單位│查獲地點                │
├──┼──────────┼───┼──┼────────────┤
│ 1  │海洛因              │  6   │ 包 │其中2 包在高雄市鼓山區九│            │
│    │                    │      │    │如四路716 巷53號丙○○住│
│    │                    │      │    │處扣得，分別驗前淨重0.01│
│    │                    │      │    │5 公克、驗後淨重0.005 公│        │
│    │                    │      │    │克及驗前淨重0.007 公克、│
│    │                    │      │    │驗後淨重0 公克；其餘4 包│
│    │                    │      │    │（起訴書誤載為1 包），在│
│    │                    │      │    │高雄市鼓山區○○○路931 │
│    │                    │      │    │號3 樓丙○○住處扣得，合│
│    │                    │      │    │計淨重1.84公克，純度31. │
│    │                    │      │    │91% ，純質淨重0.59公克。│
│    │                    │      │    │該6 包均驗出海洛因陽性反│
│    │                    │      │    │應，現由法務部調查局保管│
│    │                    │      │    │中。                    │
├──┼──────────┼───┼──┼────────────┤
│ 2  │摻有海洛因之香菸    │  1   │ 支 │在高雄市鼓山區○○○路71│
│    │                    │      │    │6 巷53號丙○○住處扣得。│
├──┼──────────┼───┼──┼────────────┤
│ 3  │殘留海洛因殘渣之夾  │  4   │ 個 │同上。                  │
│    │鍊袋                │      │    │                        │
├──┼──────────┼───┼──┼────────────┤
│ 4  │殘留海洛因殘渣之削尖│  9   │ 支 │其中7 支（起訴書誤載為8 │
│    │吸管                │      │    │支）在高雄市鼓山區九如四│
│    │                    │      │    │路716 巷53號丙○○住處扣│
│    │                    │      │    │得，其餘2 支在高雄市鼓山│
│    │                    │      │    │區○○○路931 號3 樓朱明│
│    │                    │      │    │崇住處扣得。            │
└──┴──────────┴───┴──┴────────────┘
附表二：
┌──┬──────────┬───┬──┬─────┬──────┐
│編號│名          稱      │數量  │單位│備註      │查獲地點    │
├──┼──────────┼───┼──┼─────┼──────┤
│ 1  │電子秤              │   1  │ 台 │          │高雄市鼓山區│
├──┼──────────┼───┼──┼─────┤九如四路716 │
│ 2  │夾鍊袋              │   1  │ 包 │內含數十小│巷53號丙○○│
│    │                    │      │    │包        │住處        │
├──┼──────────┼───┼──┼─────┤            │
│ 3  │截斷吸管            │  20  │ 支 │          │            │
├──┼──────────┼───┼──┼─────┤            │
│ 4  │0000000000號行動電話│   1  │ 支 │          │            │
├──┼──────────┼───┼──┼─────┼──────┤
│ 5  │夾鍊袋              │  57  │ 個 │          │高雄市鼓山區│
│    │                    │      │    │          │九如四路931 │
│    │                    │      │    │          │號3 樓丙○○│
│    │                    │      │    │          │住處        │
└──┴──────────┴───┴──┴─────┴──────┘
附表三：
┌──┬──────────┬───┬──┬────────────┐
│編號│名          稱      │數量  │單位│      查獲地點          │
├──┼──────────┼───┼──┼────────────┤
│ 1  │自製安非他命吸食器  │   1  │ 組 │高雄市鼓山區○○○路716 │
├──┼──────────┼───┼──┤巷53號丙○○住處。      │
│ 2  │已使用之注射針筒    │   5  │ 支 │                        │
├──┼──────────┼───┼──┤                        │
│ 3  │未使用之注射針筒    │   6  │ 支 │                        │
├──┼──────────┼───┼──┤                        │
│ 4  │0000000000、00000000│   4  │ 支 │                        │
│    │42、0000000000、0930│      │    │                        │
│    │465057號行動電話    │      │    │                        │
├──┼──────────┼───┼──┤                        │
│ 5  │研磨器              │   1  │ 台 │                        │
├──┼──────────┼───┼──┼────────────┤
│ 6  │甲基安非他命        │   1  │ 包 │高雄市鼓山區○○○路931 │
├──┼──────────┼───┼──┤號3 樓丙○○住處。      │
│ 7  │自製安非他命吸食器  │   1  │ 組 │                        │
├──┼──────────┼───┼──┤                        │
│ 8  │注射針筒            │   4  │ 支 │                        │
└──┴──────────┴───┴──┴────────────┘


司法院資訊處製作；財團法人民間司法改革基金會備份。
